臺灣臺中地方法院行政訴訟判決
111年度交字第130號
原      告  黃文慶  
被      告  臺中市交通事件裁決處
                      設臺中市○○區○○○路00號
代  表  人  黃士哲    住同上
訴訟代理人  黃曉妍律師
上列當事人間交通裁決事件，原告不服被告民國111年3月21日中
市裁字第68-ZDA313741號裁決書，提起行政訴訟，本院判決如下
：
    主  文
原告之訴駁回。
訴訟費用新臺幣參佰元由原告負擔。
    事實及理由
一、程序事項：按行政訴訟法第237 條之7 規定，交通裁決事件
    之裁判，得不經言詞辯論為之。本件屬交通裁決事件，依兩
    造所述各節及卷內資料其事證已臻明確，本院認無經言詞辯
    論之必要，爰不經言詞辯論而為判決。
二、事實概要：原告駕駛所有號牌AYZ-8959號自用小客車(下稱
    系爭車輛)於民國110年11月30日14時44分許，行經國道1號
    南向246.1公里處，因「行駛高速公路未依規定行駛車道者-
    小型車未以規定之最高速度行駛」之違規行為，經內政部警
    政署國道公路警察局第四公路警察大隊（下稱舉發機關）員
    警認定原告違反道路交通管理處罰條例第33條第1項第3款，
    遂逕行對車主即原告掣開第ZDA313741號舉發違反道路交通
    管理事件通知單。原告到案期限未檢具事證及應歸責人相關
    資料，向被告告知應歸責人，被告遂依道路交通管理處罰條
    例第85條第4項規定，推定原告有過失，並依道路交通管理
    處罰條例第85條第1項後段「仍依本條例各該違反條款規定
    處罰」之規定，續於111年3月21日以中市裁字第68- ZDA313
    741號裁決書（下稱原處分），依道路交通管理處罰條例第3
    3條第1項第3款、第63條第1項第1款及「違反道路交通管理
    事件統一裁罰基準表」之規定，按期限內到案之基準，裁處
    原告第1階段罰鍰新臺幣（下同）3,000元，並記違規點數1
    點。
三、原告主張略以：行經國道1路南向246.1公里前發現前方陸橋
    上有人停車在陸橋上並鬼鬼祟祟的，原告以自身行的安全減
    速通過，當時心中想起新聞曾報導天橋上有人跳下或有人向
    行駛中車輛丟棄石塊，致本能的減速通過，當時減速至94公
    里通過。國道員警已違反道路交通處罰條例把車停在縣道的
    陸橋上，自己先違法再不當瑕疵取締驚嚇用路人的行車安全
    …等語，並聲明：原處分撤銷，訴訟費用由被告負擔。
四、被告答辯則以：
  ㈠本件應適用之法律依據為道路交通管理處罰條例第33條第1項
    第3款、第63條第1項第1款、第7條之2第1項第7款及第2項第
    5款、第85條第1項及第4項、高速公路及快速公路交通管制
    規則第8條第1項第1款、第3款及第2項、度量衡法第5條、度
    量衡器檢定檢查辦法第3條第1項第6款、第17條第1項、行政
    罰法第7條第1項、第13條等規定。
  ㈡案經轉據舉發機關111年3月1日國道警四交字第1114701476號
    函復說明略以：「…二、旨揭車輛於110年11月30日14時44分
    在國道1號南向246.1公里處，於主線同向三車道路段，未依
    最高速限行駛內側車道違規(該路段最高速限每小時110公里
    )，經本大隊員警使用雷射測速儀器測獲時速每小時94公里(
    測距74.0公尺)，爰依採證相片製填旨揭舉發通知單逕行舉
    發…三、按高速公路及快速公路交通管制規則第8條第1項第3
    款…第8條第2項…，爰小型車於內側車道行駛，除超車或因道
    路壅塞而不受限制外，應以該路段容許之最高速限行駛於內
    側車道。四、本大隊員警取締未依最高速限行駛內側車道違
    規，均會檢視車道中車輛行進狀況，於確定違規行為後始予
    採證舉發。本案經調閱路況影像顯示，旨揭車輛於內側車道
    行駛時，前方明顯有可供加速之空間，卻未見其加速(無超
    車之跡象)，亦未以該路段容許之最高速限行駛…七、檢附採
    證光碟1片(含舉發通知單、採證相片、測速儀器檢定合格證
    書(器號：UX028275)，序號：J0GB0000000)、路況影像)…」
    。
  ㈢次查本案舉發員警所使用之雷射測速儀器使用廠牌為LTI，型
    號為ULTRALYTE 100LR，器號為UX028275，規格為125Hz照相
    式；並由財團法人工業技術研究院於110年10月12日檢定合
    格，檢驗有效期限至111年10月31日，檢定合格單號碼為J0G
    B0000000，違規當時尚在有效期限內。舉發機關於30/11/20
    21 14：44：15時以儀器序號UX028275,J0GB0000000測速儀
    測得號牌AYZ-8959號小客車(下稱系爭車輛)行經國道1號南
    向246.1公里處以時速94公里之速度行駛於內側車道。
　㈣復查舉發機關檢附之採證光碟，確認：(一)影像往北拍攝違
    規路段，畫面時間30/11/2021 14：43：58至14：44：10時
    ，號牌AYZ-8959號黑色小客車(下稱系爭車輛)行經國道1號
    南向246.1公里處，畫面顯示系爭車輛未顯示方向燈行駛於
    國道1號南向內側車道，路況良好，未有車流走停，交通壅
    塞之情。(二)影像往南拍攝違規路段，畫面時間30/11/2021
     14：44：02至14：44：21時，畫面顯示國道1號南向246.1
    公里處，路況良好，未有車流走停，交通壅塞之情。14：44
    ：13時，系爭車輛自畫面下方出現，行駛於國道1號內側車
    道沿途未顯示方向燈往南行駛。
　㈤依上揭資料顯示，違規路段路況良好、車流通暢，未有交通
    擁塞之情，系爭車輛仍應依高速公路及快速公路交通管制規
    則第8條第1項第1、3款之規定，行駛於外側車道，並得暫時
    利用緊臨外側車道之車道超越前車，或以該路段容許之最高
    速限行駛於內側車道超車。原告行駛於內側車道既無超車行
    為，亦未以最高速限行駛內側車道，違反道路交通管理處罰
    條例第33條第1項第3款，汽車行駛於高速公路不遵使用限制
    、禁止、行車管制及管理事項之管制規則至明。原告陳稱「
    為避免有人跳橋或丟擲石塊而減速」，似有主張行政罰法第
    13條緊急避難之意，惟查影像畫面，原告行經違規路段並無
    異常加、減速駕駛行為，其他用路人亦無異常駕駛行為，況
    且原告111年1月25日交通申訴書附件二照片，可明顯辨識係
    警用車輛以及員警執行勤務，客觀上難認有緊急危難情狀，
    原告所稱僅係推託之詞等語，並聲明：原告之訴駁回，訴訟
    費用由原告負擔。
五、本院之判斷：
  ㈠按「（第1項）汽車行駛高速公路及快速公路，其車道之使用
    ，除因交通事故及道路施工依臨時或可移動標誌指示或交通
    勤務警察指揮外，應依設置之交通標誌、標線或號誌之規定
    ，無設置者，應依下列規定︰一、在高速公路最高速限每小
    時90公里以上之路段，行駛速率低於每小時80公里之較慢速
    小型車，或在快速公路最高速限每小時80公里以上之路段，
    行駛速率低於每小時70公里之較慢速小型車，應行駛於外側
    車道，並得暫時利用緊臨外側車道之車道超越前車。三、內
    側車道為超車道。但小型車於不堵塞行車之狀況下，得以該
    路段容許之最高速限行駛於內側車道。（第2項）在交通壅
    塞時，小型車得不受前項第1款及第3款之限制。」、「汽車
    行駛於高速公路、快速公路或設站管制之道路，不遵使用限
    制、禁止、行車管制及管理事項之管制規則而有下列行為者
    ，處汽車駕駛人新臺幣3千元以上6千元以下罰鍰：三、未依
    規定行駛車道。」、「汽車駕駛人有下列各款所列條款之一
    者，除依原條款處罰鍰外，並予記點一、有第33條第1項……
    情形之一者，各記違規點數1點。」，高速公路及快速公路
    交通管制規則第8條第1項第1款、第3款、第2項、道路交通
    管理處罰條例第33條第1項第3款、第63條第1項第1款分別定
    有明文。又依違反道路交通管理事件統一裁罰基準表之規定
    ，行駛高、快速公路未依規定行駛車道者－小型車未以規定
    之最高速度行駛內側車道，期限內繳納罰鍰或到案聽候裁決
    者，統一裁罰基準3,000元，應記違規點數1點。
  ㈡經查，按舉發機關111年3月1日國道警四交字第1114701476號
    函違規採證照片（見本院卷第75-77頁）可知，日期：30/11
    /2021、時間：14：44：15、地點：國道1號南向246.1公里
    、員警編號：斗南分隊、限速：110公里/小時 、速度94公
    里/小時（DEP車尾方向）、距離：74.0公尺、儀器序號：PD
    000108、證號：UX028275、J0GB0000000，受測車輛即為系
    爭車輛無誤。又本件舉發員警所用之雷射測速儀（廠牌為LT
    I 、型號為ULTRALYTE 100LR、器號為UX028275、檢定合格
    單號碼為J0GB0000000）業於110年10月12日檢定合格，有效
    期限至111年10月31日止。上開資料與測速採證相片所示：
    「序號：PD000108、證號：J0GB0000000 」互核相符，有經
    濟部標準檢驗局委託財團法人工業技術研究院雷射測速儀檢
    定合格證書（見本院卷第73頁）在卷可按。而雷射測速儀器
    已列為法定度量衡器之測速設備裝置，衡諸度量衡法第5 條
    、度量衡器檢定檢查辦法第3 條第1 項第6 款及第17條第1 
    項之規定，與大眾有關之公務檢測儀器，既經由國家專責機
    關檢定合格後加以使用，自能昭得公信，是於本件舉發違規
    時（即110年11月30日），舉發員警所用之雷射測速儀尚在
    檢定合格有效期限內，其準確性及正確性應值信賴。據此，
    舉發員警於上開時、地測得原告所有系爭車輛之行車速度為
    94km/h之證據資料，在有相反證據出現前，應認並無違誤。
    且由採證照片顯示，當時高速公路路內側車道路況正常未阻
    塞，系爭車輛前方無其他車輛阻擋，然系爭車輛並無超車之
    事實，則系爭車輛僅以行車速度94km/h行駛於該路段之內側
    車道，已足影響他車利用內側車道作為超車使用，進而影響
    保持高速公路內側車道之交通安全及順暢，是原告所有系爭
    車輛自構成「小型車未以規定之最高速度行駛內側車道」之
    違規行為至明。
  ㈢再按因避免自己或他人生命、身體、自由、名譽或財產之緊
    急危難而出於不得已之行為，不予處罰；但避難行為過當者
    ，得減輕或免除其處罰，行政罰法第13條定有明文。該緊急
    避難之要件，須客觀上有緊急危難狀態之存在，行為人主觀
    須出於救助之意思，客觀上所為之避難行為，須與目的相當
    且採取損害最小之方式為之，且因避難行為所保全之利益顯
    然優越於所犧牲之利益。查原告稱當時心中想起新聞曾報導
    天橋上有人跳下或有人向行駛中車輛丟棄石塊，致本能的減
    速通過，當時減速至94公里通過云云，僅是原告單純心理預
    期，其客觀上並無發生任何緊急危難之狀態，以致出於不得
    已而在超車道降低速度，並不符合緊急避難之要件，故原告
    上開主張，自不足採。  
  ㈣綜上所述，原告違規事證明確，被告依法所為原處分並無違
    誤，原告訴請撤銷，為無理由，應予駁回。
六、本件事證已臻明確，兩造其餘主張及陳述，經核於判決結果
    不生影響，爰不逐一論列，附此敘明。
七、本件第一審裁判費為300 元，應由原告負擔，爰確定第一審
    訴訟費用額如主文第2 項所示。
據上論結，本件原告之訴為無理由，依行政訴訟法第237 條之7
、第98條第1 項前段、第237 條之8 第1 項，判決如主文。
中　　華　　民　　國　　111 　年　　11　　月　　7 　　日
　　　　　　　　　行政訴訟庭　法　官　楊萬益
以上正本證明與原本無異。
如不服本判決，應於判決送達後20日內，向本院提出上訴狀並表
明上訴理由（原判決所違背之法令及其具體內容或依訴訟資料可
認為原判決有違背法令之具體事實），其未表明上訴理由者，應
於提出上訴後20日內向本院補提理由書（上訴狀及上訴理由書均
須按他造人數附繕本，如未按期補提上理由書，則逕予駁回上訴
），並應繳納上訴裁判費新臺幣750元。
中　　華　　民　　國　　111 　年　　11　　月　　7 　　日
　　　　　　　　　　　　　　　書記官　林柏名